【裁判字號】    92,易,908
【裁判日期】    920430
【裁判案由】    恐嚇取財等
【裁判全文】
臺灣高雄地方法院刑事判決                          九十二年度易字第九八號
    公  訴  人  臺灣高雄地方法院檢察署檢察官
    被      告  甲○○
右列被告因恐嚇取財等案件，經檢察官提起公訴（九十二年度偵緝字第三六八號），
本院判決如左：
    主  文
甲○○幫助意圖為自己不法之所有，以恐嚇使人將本人之物交付，累犯，處有期徒刑
肆月，如易科罰金以佰元折算壹日。
    事  實
一、甲○○曾因竊盜案件，經本院於民國（下同）八十八年一月三日以八十七年易字
    第五六二三號判決判處有期徒刑一年三月確定，於八十九年四月十八日執行完畢
    ，猶不知悔改，於九十一年農曆年前即九十一年二月初，因缺錢看報紙及跳蚤雜
    誌分類廣告欄登載乙則「存簿買賣」之廣告，即依廣告上所載電話與刊登廣告之
    不詳姓名年籍之成年男子聯絡，該名男子要求甲○○出租存摺帳戶供其使用，期
    間每三個月一期，同時支付甲○○每期新臺幣（下同）五千元之對價，如要延期
    再與甲○○約定，甲○○預見該蒐集他人帳戶存摺使用之不詳姓名年籍成年男子
    ，將利用蒐購所得之帳戶存摺遂行財產上犯罪之目的，竟為貪圖該名男子所應給
    付之五千元利益，且不違背其本意，仍基於幫助該不詳姓名成年男子之不確定犯
    罪故意，與刊登廣告不詳姓名之成年男子聯絡，將其臺灣企銀大昌分行，帳號為
    00000000000號之存摺、印章、提款卡出租予該名男子使用。嗣該名
    不詳年籍之男子基於意圖為自己不法所有之犯意，於九十一年三月十四日上午，
    先於高雄縣鳳山市○○路二六二號前，竊取乙○○所有車號碼ＹＩ─六五０三號
    自小客車，復於同日上午九時許，以行動電話0000000000號（無申登
    人資料）恐嚇乙○○，若要贖車必須匯款七萬元至甲○○所有之臺灣企銀大昌分
    行，帳號為00000000000號，方可將車贖回，致乙○○心生畏懼而依
    指示匯款。
二、案經高雄縣警察局鳳山分局報告臺灣高雄地方法院檢察署檢察官偵查起訴。
    理  由
一、訊據被告甲○○固不否認有以五千元之代價將前開帳戶出租予刊登廣告之男子，
    惟矢口否認幫助竊盜及恐嚇取財犯行，辯稱：九十一年過年前因缺錢，看報紙及
    跳蚤雜誌廣告，確有將金融卡及銀行、郵局存摺及身分證借給別人使用，每次三
    千元至五千元不等，如要延長再與其約定，伊沒有竊車，是後來接到銀行通知伊
    帳戶被擄車集團使用而被凍結才知道，伊是缺錢沒有想那麼多云云。惟查：
    （一）被告甲○○係為貪圖五千元代價，而依刊登廣告人之指示將其存摺、提款
          卡、印章交付他人使用乙節，迭據其供陳明確，並有其向臺灣企銀行大昌
          分行開立帳戶之資料附卷為憑；而被害人乙○○遭他人竊取車輛並以電話
          恐嚇取財，及將款項匯入被告所開立之上開帳戶等情，亦據被害人指訴綦
          詳，復有被告甲○○上開帳號內被害人乙○○於九十一年三月十四日匯款
          資料表在卷可稽。足見被害人所指非虛，確有遭歹徒以電話恐嚇取財之事
          實。
    （二）按諸銀行開設帳戶，請領存摺之事，係針對個人身分之社會信用而予資金
          流通，具有強烈之屬人性，且今日一般人至郵局或銀行開設帳戶並非難事
          ，苟非供洗錢或犯罪等不法目的，依一般社會經驗法則判斷，實無必要隱
          匿自己名義帳戶而收購他人帳戶使用之必要，顯然與一般正當合法交易之
          情形有悖，且個人至各金融機關開戶並無何資格限制，亦得以同一人名義
          申請數個帳戶使用，被告所稱之刊登廣告買受帳戶人不由此途，反而向被
          告買受帳戶使用，其行徑已不符社會正當行事之常情，且此類買受帳戶之
          交易中，買受人均不使出售帳戶之人知悉其真實姓名年籍，則社會上具有
          通常知識經驗之人，就此均應已認知到買受帳戶者係欲利用以隱匿資金流
          向及款項之真正提領人，是被告雖預見蒐購帳戶及存摺提供予不相識之人
          使用，可供該人或其所屬之犯罪集團作為非法轉帳使用，或欲恐嚇被害人
          使之將款項匯入該帳戶，嗣再提領一空，致使被害人及警方追查無門，竟
          仍不違背其本意，提供帳戶存摺、印章、提款卡供欲藉此犯罪之人或犯罪
          集團使用，從事恐嚇取財構成要件以外之行為，亦徵其有不確定之幫助犯
          意甚明。從而其上開所辯殊不足採，其犯行堪以認定。
二、核被告所為，係犯刑法第三百四十六條第一項之恐嚇取財罪。其係基於幫助犯罪
    之不確定故意，而為構成要件以外之行為，為幫助犯，依刑法第三十條第二項之
    規定，按正犯之刑減輕之。又被告曾犯竊盜罪，經臺灣高雄地方法院判處有期徒
    刑一年三月確定，並於八十九年四月十八日執行完畢，有臺灣高雄地方法院檢察
    署刑案資料查註紀錄表可參，五年以內再犯本件有期徒刑以上之罪，為累犯，應
    依刑法第四十七條規定加重其刑。並依法先加後減之。爰審酌被告任意提供金融
    存摺及提款卡予陌生人使用，助長日熾財產犯罪氣焰，危害社會善良風氣及交易
    及財產之安全，更影響金融秩序，惡性非輕，及其犯罪之目的、動機、品性、犯
    後態度等一切情狀，量處如主文所示之刑，並依法諭知易科罰金之折算標準，以
    資懲儆。
三、另公訴意旨認被告前開提供帳戶之行為，另犯幫助竊盜罪，惟查：被告僅提供銀
    行帳戶予他人使用，被告於提供該帳戶時雖可預見，其與不詳姓名之成年男子將
    以該帳戶供被害人匯款之財產犯罪使用，至於不詳姓名之成年男子竊車之行為，
    與該帳戶並無直接關係，尚難認被告提供該帳戶對於不詳姓名之成年男子的竊盜
    行為有何助力，也非被告出售帳戶時所得預見，故公訴人認被告有上開幫助竊盜
    罪嫌，實屬無據。惟因公訴人認被告前述竊盜部分，與上述有罪部分，有牽連犯
    之裁判上一罪關係，爰不另為無罪之諭知。
據上論斷，應依刑事訴訟法第二百九十九條第一項前段，刑法第三百四十六條第一項
、第三十條第二項、第四十七條、第四十一條第一項前段，罰金罰鍰提高標準條例第
一條前段、第二項，判決如主文。
中      華      民      國    九十二    年      四      月     三十     日
                                  臺灣高雄地方法院刑事庭
                                      法  官  郭  佳  瑛
右正本證明與原本無異。
如不服本判決，應於判決送達後十日內，向本院提起上訴。
                                      書記官  何  瓊  芳
中      華      民      國    九十二    年      五      月      二      日
附錄法條
刑法第三百四十六條第一項
意圖為自己或第三人不法之所有，以恐嚇使人將本人或第三人之物交付者，處六月以
上五年以下有期徒刑，得併科一千元以下罰金。


司法院資訊處製作；財團法人民間司法改革基金會備份。
